【裁判字號】    99,易更緝(一),1
【裁判日期】    990504
【裁判案由】    偽造文書等
【裁判全文】
臺灣臺北地方法院刑事判決      99年度易更緝（一）字第1號
公  訴  人  臺灣臺北地方法院檢察署檢察官
被      告  甲○○
上列被告因偽造文書等案件，經檢察官提起公訴（85年度偵字第
23369 號），本院判決如下：
    主  文
本件免訴。
    理  由
一、公訴意旨略以：被告甲○○係香港萬捷服務有限公司（MILW
    INSERVICE CO. LTD ）貨運部經理，於民國84年12月下旬來
    臺，在桃園縣向不詳姓名之不法業者購買2 萬餘件仿冒任天
    堂商標之電視遊樂器，然後向不知情之林志成、蔡榮寬借用
    赫登實業有限公司之進出口執照，辦理出口，蔡榮寬將赫登
    實業有限公司之進出口卡及印鑑交付被告，供被告辦理出口
    事宜，被告隨即委託不知情之臺北市松山區○○○路○ 段69
    巷3 弄22號百利運通公司負責人李熹於85年1 月8 日向桃
    園中正國際機場海關代為申報通關出口至中南美洲巴拉圭，
    被告利用不知情之李熹製作業務上不實之出口報單及發票
    ，填載出口項目為「玩具零件」、「紙箱」、「型錄」等不
    實記載，向海關申報，矇蔽海關而順利出口，惟於85年1 月
    15日在轉運途中為歐洲比利時海關查獲，因認被告涉犯修正
    前商標法第63條、刑法第216 條、第215 條之行使業務登載
    不實文書罪嫌等語。
二、按時效完成者，應諭知免訴之判決，並得不經言詞辯論為之
    ，刑事訴訟法第302 條第2 款、第307 條分別定有明文。再
    於中華民國94年1 月7 日刑法修正施行前，其追訴權或行刑
    權時效已進行而未完成者，比較修正前後之條文，適用最有
    利於行為人之規定，刑法施行法第8 條之1 亦有明定。查修
    正後刑法第80條第1 項有關追訴權時效期間之規定，與修正
    前刑法第80條第1 項之規定不同，修正後刑法所定時效期間
    較長，表示行為人被追訴之期限較久，自屬對行為人不利，
    比較修正前後之條文，自以修正前刑法第80條第1 項之規定
    較有利於行為人，故本件關於追訴權時效，自應適用修正前
    刑法第80條第1 項之規定。而關於追訴權時效之停止進行及
    其期間計算，亦應一體適用修正前刑法第80條第2 項、第83
    條之規定。又案經提起公訴或自訴，且在審判進行中，此時
    追訴權既無不行使之情形，自不發生時效進行之問題，亦經
    司法院大法官會議釋字第138 號解釋在案。再按牽連犯追訴
    權時效，在各個犯罪間各自獨立，不相干連，應分別計算（
    最高法院69年臺上字第4917號判例參照，此則判例於刑法修
    正後仍保留之）。
三、經查，被告甲○○被訴於84年12月下旬涉犯修正前商標法第
    63條罪嫌、於85年1 月8 日涉犯刑法第216 條、第215 條行
    使業務登載不實文書罪嫌，2 罪間有方法結果之牽連關係，
    依前揭說明，應分別計算其追訴權時效：
（一）被告涉犯修正前商標法部分：
      修正前商標法第63條之罪之最高法定刑為有期徒刑1 年，
      其追訴權時效期間，依修正前刑法第80條第1 項第3 款規
      定為5 年，被告因逃匿，經本院通緝，致審判不能進行，
      應一併計算該項追訴期間四分之一，合計為6 年3 月。又
      被告犯行之終了日為84年12月28日，有起訴書及出入境紀
      錄附卷可稽。又本件經檢察官於85年9 月25日開始偵查，
      於85年11月9 日提起公訴，於85年11月27日繫屬本院，嗣
      因被告逃匿，經本院於87年5 月28日發布通緝，致審判程
      序不能繼續進行，有臺灣高雄地方法院檢察署85年度偵字
      第22853 號偵查卷、本院85年度易字第7495號、86年度易
      更(一)字第69號審理卷可稽。而依上開釋字第138 號解釋意
      旨，自85年9 月25日檢察官開始實施偵查至87年5 月28日
      本院發布通緝，共1 年8 月4 日應予加計；另自85年11月
      9 日檢察官提起公訴至85年11月27日本院繫屬日，共19日
      則應予扣除。是經此計算，被告涉犯修正前商標法第63條
      之追訴權時效應於92年11月13日完成。
（二）被告涉犯偽造文書部分：
      刑法第216 條、第215 條行使業務登載不實文書罪之最高
      法定刑為有期徒刑3 年，其追訴權時效期間，依修正前刑
      法第80條第1 項第2 款規定為10年，被告因逃匿，經本院
      通緝，致審判不能進行，應一併計算該項追訴期間四分之
      一，合計為12年6 月。又被告犯行之成立日為85年1 月8
      日，有起訴書附卷可稽。又本件經檢察官於85年9 月25日
      開始偵查，於85年11月9 日提起公訴，於85年11月27日繫
      屬本院，嗣因被告逃匿，經本院於87年5 月28日發布通緝
      ，致審判程序不能繼續進行，有臺灣高雄地方法院檢察署
      85年度偵字第22853 號偵查卷、本院85年度易字第7495號
      、86年度易更(一)字第69號審理卷可稽。而依上開釋字第13
      8 號解釋意旨，自85年9 月25日檢察官開始實施偵查至87
      年5 月28日本院發布通緝，共1 年8 月4 日應予加計；另
      自85年11月9 日檢察官提起公訴至85年11月27日本院繫屬
      日，共19日則應予扣除。是經此計算，被告涉犯刑法第21
      6 條、第215 條之追訴權時效應於99年2 月23日完成。
四、綜上所述，公訴意旨認被告所涉上開罪嫌，追訴權時效均已
    完成，揆諸前揭規定，爰不經言詞辯論，逕為免訴判決之諭
    知。
五、據上論斷，應依刑事訴訟法第302 條第2 款、第307 條，判
    決如主文。
中    華    民    國    99    年    5     月    4     日
                  刑事第七庭審判長法  官  林庚棟
                                  法  官  林欣苑
                                  法  官  林勇如
上正本證明與原本無異。
如不服本判決應於收受送達後10日內向本院提出上訴書狀，並應
敘述具體理由；其未敘述上訴理由者，應於上訴期間屆滿後20日
內向本院補提理由書（均須按他造當事人之人數附繕本）「切勿
逕送上級法院」。
                                  書記官  葉潔如
中    華    民    國    99    年    5     月    4     日

司法院資訊處製作；財團法人民間司法改革基金會備份。
